臺灣臺中地方法院刑事判決　　　　　　　 96年度易字第192號
公　訴　人　臺灣臺中地方法院檢察署檢察官
被　　　告　乙○○
　　　　　　　　　　國民
上列被告因詐欺案件，經檢察官提起公訴（九十五年度偵字第二
四七五四號），被告於本院準備程序中為認罪之陳述，經本院合
議庭評議後，裁定由受命法官獨任改行簡式審判程序，本院判決
如下：
    主    文
乙○○幫助意圖為自己不法之所有，以詐術使人將本人之物交付
，處有期徒刑月，如易科罰金，以新臺幣壹仟元折算壹日。
    犯罪事實
一、乙○○前有多次毒品前科，惟未構成累犯；詎乙○○猶不知
    悔改，雖預見金融機構之帳戶，若任意交付他人使用，將可
    能成為幫助他人犯罪之用，竟仍不違其本意，而基於幫助犯
    罪之不確定犯意，於民國九十五年五月中旬某日之不詳細間
    ，在蘋果日報時報上，看到收購帳戶之廣告，聯絡真實姓名
    、年籍不詳年約四十餘歲之成年男子，約定在臺中市○○路
    ，將其向中華郵政股份有限公司臺中英才郵局所申辦之帳戶
    號碼：00000000000000號帳戶（下稱上開臺中英才郵局帳戶
    ）之存摺簿、印章、提款卡、密碼等物，以新臺幣（下同）
    一萬元之代價出賣並交付予該真實姓名、年籍不詳之成年男
    子使用，該詐欺集團成員並於九十五年六月九日更換密碼，
    以確保所詐騙之金錢不被乙○○所提領。嗣該真實姓名、年
    籍不詳之成年男子取得乙○○上開臺中英才郵局帳戶之存摺
    、提款卡、密碼等物後，即與其所屬之犯罪集團成員，共同
    基於意圖為自己不法所有之犯意聯絡，由該成年男子或其所
    屬犯罪集團成員先於九十五年八月二十七日二十一時三十分
    許，致電甲○○謊稱知其於同年月十八日失竊之車號一九０
    三－ＨＴ號營業小貨車之地點，要求匯款走路費五萬元云云
    ，惟甲○○未予理會，復於同年月二十八日又致電甲○○，
    再次謊稱上情，致甲○○陷於錯誤，依其指示於同日無摺存
    款四萬元至上開臺中英才郵局帳戶，而甲○○所存入之前開
    金額，旋為詐欺集團領取一空。嗣甲○○依約至臺中市新光
    三越百貨附近欲領回失車卻無所獲時，方知受騙，遂報警而
    循線查悉上情。
二、案經甲○○訴由臺中市警察局第一分局報告臺灣臺中地方法
    院檢察署檢察官偵查起訴。
    理  由
一、按除被告所犯為死刑、無期徒刑、最輕本刑為三年以上有期
　　徒刑之罪或高等法院管轄第一審案件者外，於前條第一項程
　　序進行中，被告先就被訴事實為有罪之陳述時，審判長得告
　　知被告簡式審判程序之旨，並聽取當事人、代理人、辯護人
　　及輔佐人之意見後，裁定進行簡式審判程序，刑事訴訟法第
　　二百七十三條之一第一項定有明文。本件被告乙○○所犯係
　　死刑、無期徒刑、最輕本刑為三年以上有期徒刑以外之罪，
　　其於準備程序中就被訴事實為有罪之陳述，經告知被告簡式
    審判程序之旨，並聽取公訴人及被告之意見後，本院合議庭
    認為適宜而裁定由受命法官獨任進行簡式審判程序，合先敘
    明。
二、上揭犯罪事實，業據被告乙○○於偵查中、本院準備程序及
    審理時均坦承不諱，核與被害人甲○○於警詢中之指訴情節
    相符，並有乙○○所有之上開臺中英才郵局郵政存簿儲金立
    帳申請書、儲戶申請變更帳戶事項申請書（更換密碼資料）
    及客戶歷史交易清單各一份在卷可稽，復有被害人甲○○存
    款明細（儲戶收執聯）一紙、內政部警政署反詐騙案件紀錄
    表、臺中市警察局第一分局受理各類案件紀錄表、受理刑事
    案件報案三聯單、受理詐騙帳戶通報警示、詐騙電話斷話簡
    便格式表、車輛失竊證明單各一份附卷可佐，堪認被告自白
　　屬實。按今日一般人至郵局或銀行開設帳戶使用，實非難事
　　，並無任何特別資格之限制，如非供犯罪之非法使用，衡諸
　　常情，自無置自己名義帳戶不用，而取得他人帳戶使用之必
　　要。且金融存款帳戶事關存戶個人財產權益之保障，其與存
　　戶印鑑章結合，具高度專有性，若非申請人本人或與本人親
　　密關係者，難認有何理由可自由流通使用該存摺之必要，一
　　般人皆有妥為保管，防阻他人任意使用之認識，縱因特殊情
　　況偶有交付他人使用之需，亦必然深入瞭解用途後再行提供
　　以使用，方符常情。而該等專有物品如落入不明人士手中，
　　極易被利用為與財產有關之犯罪工具，此又係具備一般生活
　　智識者皆能體察之常識；參以邇來詐欺者使用他人存摺作為
　　指示被害人匯款工具之犯罪類型層出不窮，並廣經媒體披載
　　，凡對社會動態尚非全然不予關注者均能知曉。本件被告乙
　　○○係已成年且具有一般智識程度，對於上開各情自有認識
　　，竟仍將自己前開郵局帳戶之存摺、提款卡等資料，販賣予
  　姓名、年籍不詳之成年人使用，被告主觀上顯具有縱使該姓
　　名、年籍不詳之成年人取得該存摺、提款卡或密碼後，持以
　　作為欺取財之用，亦不違背其本意之不確定故意至明。然以
　　被告僅係單純依該姓名、年籍不詳之成年人要求提供前開郵
　　局之帳戶存摺、提款卡等資料，並未參與詐騙被害人財物之
　　構成要件行為，是主觀上僅係基於幫助他人詐欺取財之意思
　　，亦屬無疑。綜上所陳，被告前開自白確與事實相符，均堪
　　信採。本件事證明確，被告上開犯行洵堪認定。
三、經查，被告乙○○出賣上開臺中英才郵局帳戶後，刑法固於
　　九十四年一月七日修正，同年二月二日公布，於九十五年七
　　月一日施行，然幫助犯係從屬於正犯而成立，以正犯已經犯
　　罪為要件，故幫助犯並非其幫助行為一經完成，即成立犯罪
　　，必其幫助行為或其影響力持續至正犯實施犯罪始行成立，
　　有關追訴權時效，告訴期間等，亦自正犯完成犯罪時開始進
　　行（最高法院八十六年度臺上字第二二號判決可資參照）。
  　被告出賣上開帳戶的幫助詐欺取財行為時間，固係在刑法修
　　正施行之前，然詐欺取財集團的正犯向被害人甲○○詐欺取
　　財的時間，係在九十五年八月二十七、二十八日，斯時刑法
　　業已修正施行，揆諸上開說明，自應逕行適用修正後之刑法
　　相關規定論處，並無新舊法比較適用的問題，合先敘明。查
　　前揭詐騙集團成員，基於為自己不法所有之犯意，以前揭詐
　　欺之方式，使被害人甲○○陷於錯誤，而將本人之財物交付
　　，其等所為，係觸犯刑法第三百三十九條第一項之詐欺取財
　　罪。按刑法上之幫助犯，係指以幫助之意思，對於正犯資以
　　助力，而未參與實施犯罪之行為，且幫助犯之幫助行為，對
　　於正犯之犯罪實施，僅須具有助成或促成之作用為已足，不
　　以具體之有效性為要件。本件被告乙○○將存摺、提款卡及
　　密碼等物交付予前揭詐騙集團供詐欺取財使用，其本身並未
　　參與詐欺取財之犯罪行為，顯係以幫助之意思，參與詐欺取
　　財構成要件以外之行為，為幫助犯，核被告所為，應成立刑
　　法第三十條第一項、第三百三十九條第一項之詐欺取財罪之
　　幫助犯，並依刑法第三十條第二項之規定減輕其刑。爰審被
　　告提供帳戶資料予詐欺犯罪之歹徒使用，使被害人遭受損失
　　，幫助歹徒遂行詐欺目的，同時使歹徒得以隱匿其真實身份
　　，減少遭查獲之風險，助長社會犯罪風氣，其行為殊屬不當
　　，惟念及被告犯後已坦承犯行，且被告本身並未實際參與詐
　　欺取財之犯行，其可非難性較小，量處如主文所示之刑，並
　　諭知易科罰金之折算標準，以示懲儆。
據上論斷，應依刑事訴訟法第二百七十三條之一第一項、第二百
九十九條第一項前段，刑法第三百三十九條第一項、第三十條第
一項、第二項、第四十一條第一項前段，刑法施行法第一條之一
第一項、第二項前段，判決如主文。
本案經檢察官丙○○到庭執行職務。
中　　華　　民　　國　　96　　年　　1　  月　   31　　日
      　　　　　　臺灣臺中地方法院刑事第四庭
                              法　官　林學晴
上正本證明與原本無異。
如不服本判決，應於送達後十日內向本院提出上訴狀（須附繕
本），上訴於臺灣高等法院臺中分院。
　　　　　　　　　　　　    　書記官  賴淵瀛
中　　華　　民　　國　　96　　年　　 1　　月　　31　　日
【附錄論罪科刑法條】
刑法第三百三十九第一項：
意圖為自己或第三人不法之所有，以詐術使人將本人或第三人之
物交付者，處五年以下有期徒刑、拘役或科或併科一千元以下罰
金。
